【裁判字號】    89,上訴,82
【裁判日期】    890307
【裁判案由】    違反電信法
【裁判全文】
臺灣高等法院高雄分院刑事判決    八十九年度上訴字第八二號
    上訴人
    即被告  黃建勛（即乙○○
右上訴人因違反電信法案件，不服臺灣高雄地方法院八十八年度訴字第二一０九號，
中華民國八十八年十二月二日第一審判決（起訴案號：臺灣高雄地方法院檢察署八十
八年度偵字第七二四一號及移送併辦案件八十八年偵字第一一五二八號），提起上訴
，本院判決如左：
      主      文
上訴駁回。
      事實及理由
一、本案經本院審理結果，認第一審判決認事用法及量刑均無不當，應予維持，並引
    用第一審判決書記載之事實、證據及理由。
二、被告上訴意旨略以盜拷行動電話過程，被告僅是聯絡該不詳男子後，由方渝涵與
    該男子直接交易，盜拷後之電話，均由方女使用，且被告不知方女有盜拷000
    000000之行動電話云云；但查被告於八十八年五月十日在檢察官偵查中，
    坦承與方女各出一千元，購買000000000號行動電話後交方女使用（見
    八十八年偵字第一一五二八號影印卷第九頁），另於八十八年三月二十五日檢察
    官偵查中，亦坦承000000000號行動電話，是由被告拿空手機給不詳男
    子盜拷（見八十八年偵字第七二四一號卷十三頁），故被告既直接參與二支行動
    電話之盜拷行為，縱如被告所辯未有使用，然其既於盜拷後提供方女使用，則方
    女之使用盜拷話機，並不違背被告本意，其自應負共犯責任，所辯係卸責之詞，
    不足採信，其上訴無理由，應予駁回。
三、原審判決書論結欄，贅引罰金罰鍰提高標準條例第一條前段，應予更正刪除。
據上論斷，應依刑事訴訟法第三百六十八條、第三百七十三條，判決如主文。
本案經檢察官朱文彬到庭執行職務。
中    華    民    國     八十九     年       三       月     七   日
                              臺灣高等法院高雄分院刑事第六庭
                                  審判長法官  陳吉雄
                                        法官  周賢銳
                                        法官  江泰章
右正本證明與原本無異。
如不服本判決，應於判決送達後十日內向本院提出上訴狀，其未述理由者並應於提
出上訴狀後十日內向本院補提理由書（應附繕本)。
           書記官  黃一秋
中    華    民    國     八十九     年       三       月     九   日
                                                                  Ｄ
附件：
臺灣高雄地方法院刑事判決                        八十八年度訴字第二一九號
    公  訴  人  臺灣高雄地方法院檢察署檢察官
    被      告  黃建勛  男三十七歲（民國○○○年○○月○日生）
                        身分證統一編號：Ｚ000000000號
                        住高雄市○○區○○路一七四巷七號
    右  一  人
    選任辯護人  李嘯風律師
    被      告  方渝涵  女二十四歲（民國○○○年○月○日生）
                        身分證統一編號：Ｚ000000000號
                        住高雄縣鳳山市○○里○○路五十五巷七號
右列被告因違反電信法案件，經檢察官提起公訴（八十八年度偵字第七二四一號）及
移送併辦（八十八年度偵字第一一五二八號）本院判決如左：
    主      文
黃建勛共同連續行使偽造私文書，足以生損害於他人，累犯，處有期徒刑拾月。
方渝涵共同連續行使偽造私文書，足以生損害於他人，處有期徒刑捌月，緩刑肆年。
行動電話壹具沒收。
    事  實
一、黃建勛曾於民國八十六年間違反麻醉藥品管理條例案，經本院判處有期徒刑六月
    ，於八十七年一月二十六日執行完畢，猶不知悔改，因從報載廣告得知有人可以
    低價為顧客取得門號，乃與方渝涵二人基於共同之犯意聯絡，各出資新台幣（下
    同）一千元，於八十七年九月間某日，委由黃建勛循線與一不詳姓名年籍之成年
    男子聯絡，兩人即與該男子基於共同偽造文書之概括犯意聯絡，由黃建勛提供行
    動電話一只，以二千元之代價，委由該姓名年籍不詳之男子，將甲○○向中華電
    信股份有限公司（以下簡稱中華電信公司）申請取得使用權，而使用中之000
    000000號行動電話，有關供使用人發接外碼後憑以核對特定電話機用意表
    示之內碼、外碼及申請序號；及丙○○向中華電信公司申請取得使用權，而使用
    之000000000號行動電話，有關供使用人發接外碼後憑以核對特定電話
    機用意表示之內碼、外碼及申請序號均燒錄於ＩＣ板上，利用同一支行動電話撥
    打。足生損害於甲○○、丙○○及中華電信股份有限公司管理之正確性。完成後
    黃建勛與方渝涵即共同基於意圖為自己不法利益之概括犯意，使用盜錄之右行動
    電話內碼、外碼、申請序號及撥號盜用上開二門號多次，使中華電話公司行動電
    話之通信系統陷於錯誤，予以接收提供服務，並將行動電話費登入該門號申請人
    甲○○與丙○○之帳單上，而獲得免費使用無線電話通信之財產上不法利益。嗣
    於八十七年十一月間因甲○○與丙○○發現帳單有異，向中華電信公司申告，經
    警循線查獲，始悉上情。
二、案經交通部電信總局電信警察隊報請台灣高雄地方法院檢察署檢察官偵查起訴。
    理  由
一、右揭事實業據被告方渝涵於警訊及偵審中均坦認不諱，被告黃建勛雖於審理中坦
    認有以二千元之代價請人申請門號，惟否認有何違反電信法之犯行，辯稱：伊當
    初只是替被告方渝涵購買門號，並不知道依報載所循線聯絡之不詳姓名年籍之男
    子會以燒錄之方式盜拷他人門號，且從未使用過該行動電話，沒有偽造文書及盜
    用他人電話的意思云云。經查：被告黃建勛與被告方渝涵共同出資，聯絡不詳姓
    名年籍之男子盜拷他人門號，由被告黃建勛借予被告方渝涵使用，自己亦有使用
    之事實，業據被告方渝涵於警訊及偵審中均供述綦詳。被告黃建勛於偵查中亦自
    承：伊拿行動電話予前述不詳姓名年籍之男子，該男子即燒碼等語無訛。再被告
    黃建勛亦曾告誡被告方渝涵平時不用該行動電話時須關閉行動電話電源，若有來
    電也不要接聽，亦據被告方渝涵於審理中供陳屬實。是被告黃建勛不僅主動將行
    動提供行動電話予他人盜拷，亦有使用該支行動電話，且使用方式亦顯係迴避門
    號申請人甲○○及丙○○之察覺。又查被告二人使用他人行動電話二月有餘，從
    未繳交任何費用，所撥打之電話數目，僅被告方渝涵一人使用號碼000000
    000號部分，於八十七年九、十月間，即撥打一千零四十一通，使用金額為五
    千八百七十六元一角，於八十七年十一月間撥打一百零五通，使用金額為六百零
    七元六角，而據被害人甲○○之估算總共損失二萬二千一百十七元；被害人丙○
    ○被使用部分則估計損失一萬餘元。均據被害人甲○○與丙○○於警訊中指述明
    確，並有「行動電話被盜用申報書」四紙及被告方渝涵所親筆註記撥打門號00
    0000000號之電話費清單二份及門號000000000號之通聯紀錄一
    份在卷足稽。是被告二人既大量使用電話，卻長達約三月之時間卻未繳交任何電
    話費用，被告黃建勛對於該門號顯屬盜拷而來乙節應早已知悉，被告黃建勛空言
    辯稱不知情云云，純屬避責之詞，不足採信。本件事證明確，被告二人犯行堪以
    認定，應予依法論科。
二、按序號及內碼，係手機製造廠商及行動電話通信業者（如中華電信公司等）方有
    權（或授權他人）製作，將之輸錄於行動電話手機之電腦電磁紀錄內，供行動電
    話通信業者之電腦網路交換控制中心比對查核，以決定是否准許該手機使用者通
    信之用。合於永續狀態中表示一定用意證明之刑法文書概念，自屬刑法第二百二
    十條第二項（修正前之第二百二十條）之準私文書，被告將該等文書盜拷於行動
    電話之ＩＣ板上並使用通信，係犯刑法第二百十六條、第二百十條之行使偽造準
    私文書罪。公訴意旨雖僅論以被告違反電信法，因被告之行為既又該當於偽造文
    書犯行，已如前述，兩罪間原有裁判上一罪關係，本院自能逕加以審酌，附此敘
    明。又查電信法業於八十八年十一月三日修正公佈實施，該法修正後，第五十六
    條第一項關於盜用他人電信設備通信罪之刑罰，係處五年以下有期徒刑，得併科
    （新臺幣）一百五十萬元以下罰金。比較修正前相同要件之電信法第五十六條第
    一項規定之刑罰為五年以下有期徒刑、拘役或科或併（新臺幣）十五萬元以下罰
    金，自以修正前之規定有利於行為人，是被告行為後法律有變更，但裁判前之法
    律有利於被告，依刑法第二條第一項但書規定，仍應適用修正前電信法之規定論
    處。故被告盜用他人門號並取得撥打之利益，所為又係犯修正前電信法第五十六
    條第一項之盜用他人電信設備通信罪。又電信法第五十六條第一項之規定原為處
    罰行為人基於自己或第三人不法利得之意圖，盜用他人電信設備而詐得免繳電信
    通信費用之不法利益規定，乃刑法詐欺得利罪之特別法，依特別法優於普通法之
    原則，自毋庸再論以刑法詐欺得利罪。被告黃建勛以二千元之代價，將行動電話
    交由不詳姓名年籍之男子盜拷他人之門號於行動電話之ＩＣ板上，又由自己或交
    予被告方渝涵撥打得利，相互間均有犯意聯絡及行為分擔，應依共同正犯論處。
    被告先後多次行使偽造私文書及盜用他人電信設備犯行，時間緊接，犯罪構成要
    件相同，顯係基於概括犯意反覆為多次犯行，分別應依連續犯規定論以一罪，並
    依法加重其刑。被告黃建勛曾於八十六年間違反麻醉藥品管理條例案，經本院判
    處有期徒刑六月，於八十七年一月二十六日執行完畢。有台灣高雄地方法院檢察
    署刑案資料查註紀錄表在卷足稽，被告黃建勛前受有期徒刑執行完畢，於五年以
    內再犯本件最重本刑為有期徒刑以上刑之罪，均為累犯，應各依刑法第四十七條
    規定加重其刑。被告二人均係以一通話行為觸犯前開二罪名，係一行為觸犯數罪
    名，屬想像競合，應從一重連續行使偽造準私文書罪處斷。爰審酌被告方渝涵並
    無犯罪前科，素行尚佳，且犯後坦認犯行，與被害人等均已達成和解，顯有悔意
    等一切情狀。被告黃建勛原有麻藥前科，已如前述，素行不佳，所犯又對國內通
    訊市場秩序侵害甚鉅，犯後復空言否認犯行，迄今亦未與被害人達成任何和解，
    毫無悔意等一切情狀。分別處如主文所示之刑，以資懲儆。復查被告方渝涵未曾
    受有期徒刑以上刑之宣告，有台灣高雄地方法院檢察署刑案查註紀錄表在卷足參
    ，經此次起訴審判後，當能知所警惕，信無再犯之虞，本院認所宣告之刑以暫不
    執行為適當，併宣告緩刑四年，以啟自新。被告二人所使用之行動電話一支，雖
    未扣案，惟未能證明業已滅失，爰依刑法第三十八條第一項第二款之規定諭知沒
    收。
據上論斷，應依刑事訴訟法第二百九十九條第一項前段，修正前電信法第五十六條第
一項、刑法第二百十六條、二百十條、刑法第十一條前段、第二條第一項但書、第二
十八條、第四十七條、第五十五條、第五十六條、第七十四條第一款、第三十八條第
一項第二款，罰金罰鍰提高標準條例第一條前段，判決如主文。
本案經檢察官林敏惠到庭執行職務。
中      華      民      國    八十八    年     十二     月      二      日
                              台灣高雄地方法院刑事第三庭
                                  法    官    古 振 暉
右正本證明與原本無異。
如不服本判決，應於判決送達後十日內，向本院提出上訴狀。
                                  書 記 官    吳 建 德
中    華    民    國      八十八      年      十二      月      二      日
附錄本案論罪科刑法條全文：
電信法電信法第五十六條第一項：
意圖為自己或第三人不法之利益，以有線、無線或其他其他電磁方式，盜接或盜用他
人電信設備通信者，處五年以下有期徒刑、拘役或科或併科新台新台幣十五萬元以下
罰金。
刑法第二百十條：
偽造、變造私文書，足以生損害於公眾或他人者，處五年以下有期徒刑。
刑法第二百十六條：
行使第二百十條至第二百十五條之文書者，依偽造、變造文書或登載不實事項或使登
載不實事項之規定處斷。


司法院資訊處製作；財團法人民間司法改革基金會備份。
